臺灣高雄地方法院民事裁定
109年度消債更字第41號
聲  請  人  呂竹峻  
0000000000000000

代  理  人  洪千琪律師
上列當事人因消費者債務清理事件聲請更生，本院裁定如下：
    主  文
聲請人呂竹峻自中華民國一百零九年五月六日下午四時起開始更
生程序。
命司法事務官進行本件更生程序。
    理  由
一、聲請意旨略以：伊無力清償債務，曾於民國108年11月14日
    向本院聲請調解債務清償方案，惟調解不成立。又伊未經法
    院裁定開始清算程序或宣告破產，爰聲請更生等語。
二、按債務人不能清償債務或有不能清償之虞者，得依本條例所
    定更生或清算程序，清理其債務。債務人無擔保或無優先權
    之本金及利息債務總額未逾新臺幣（下同）12,000,000元者
    ，於法院裁定開始清算程序或宣告破產前，得向法院聲請更
    生。法院開始更生程序之裁定，應載明其年、月、日、時，
    並即時發生效力。法院裁定開始更生或清算程序後，得命司
    法事務官進行更生或清算程序，必要時得選任律師、會計師
    或其他適當之自然人或法人一人為監督人或管理人。消費者
    債務清理條例（下稱消債條例）第3條、第42條第1項、第45
    條第1項及第16條第1項分別定有明文。
三、經查：
  ㈠聲請人前於108年11月14日向本院聲請調解債務清償方案，經
    本院108年度司消債調字第578號受理，於同年12月4日調解
    不成立，聲請人並於同日以言詞聲請更生等情，業經本院調
    閱上開調解卷宗核閱無訛，是以依消費者債務清理條例施行
    細則第44條之3規定，聲請人於前置調解不成立後聲請更生
    ，應屬合法。
  ㈡次查，聲請人於106年及107年度申報所得分別為355,519元、
    393,097元（均為薪資所得），名下有繼承取得之澎湖縣七
    美鄉7筆土地，持分均為24分之1，現值共159,451元，勞工
    保險自107年4月1日起投保於高雄晶達光電科技股份有限公
    司，投保薪資為33,300元。又聲請人曾任職貝司特人力資源
    有限公司及長倚國際有限公司，現任職高雄晶達光電科技股
    份有限公司，據晶達光電公司函覆之薪資計算書清冊所載，
    108年1月至12月每月固定薪津加計各項津貼及加班費後分別
    為27,992元、27,488元、30,456元、30,633元、31,312元、
    24,480元、34,346元、31,095元、31,011元、30,407元、30
    ,188元、29,677元，另有端午獎金10,450元、中秋獎金10,6
    30元、考核獎金20,420元及年終獎金21,260元，合計421,84
    5元，依此計算平均每月收入再扣除勞健保費後為33,014元
    （計算式：421,845÷12－2,140＝33,014，本件均係採四捨五
    入計算），未領取社會局補助等情，此有財產及收入狀況說
    明書（調解卷第6至7頁）、戶籍謄本（調解卷第10頁）、財
    政部高雄國稅局106年及107年度綜合所得稅各類所得資料清
    單及總歸戶財產查詢清單（調解卷第13至15頁）、財團法人
    金融聯合徵信中心前置協商專用債權人清冊（調解卷第17至
    18頁）、信用報告（調解卷第20頁）、薪資計算書清冊（調
    解卷第21至22頁、本案卷第31至49頁）、勞工保險被保險人
    投保資料表（調解卷第23至24頁）、高雄市政府社會局社會
    福利資訊料查詢表（本案卷第24至26頁）、債權人清冊（本
    案卷第60至62頁）、存摺（本案卷第67至68頁）、商業保險
    投保資料查詢結果表（本案卷第70頁）、土地登記第一類謄
    本（本案卷第71至77頁）在卷可參，是本院認以每月33,014
    元作為核算其現在償債能力之基礎，堪認妥適。
  ㈢關於聲請人個人日常必要支出部分，按債務人必要生活費用
    ，以最近一年衛生福利部或直轄市政府所公告當地區每人每
    月最低生活費一點二倍定之，消債條例第64條之2第1項定有
    明文。本院參酌衛福部社會司所公告109年度高雄市最低生
    活費標準為13,099元，則聲請人每月生活所必需除有特殊情
    形並有證據證明者外，自宜以此數額之1.2倍即15,719元為
    度，始得認係必要支出。又上開最低生活費用之標準，係照
    當地近1年平均每人消費支出60％，依其基準之家庭收支調查
    報告調查表格式示有關經常性支出之調查項目，其原即包括
    利息支出、食品、衣著、房租及水費、電費、醫療保健、交
    通、娛樂、教育等基本生活需求；因聲請人自陳居住於母親
    名下房屋，與長子、母親、弟弟及弟媳共5人同住，無房貸
    等語（見調解卷第100頁反面），故於計算聲請人個人每月
    必要生活費時，即應自前開已包括聲請人居住費用在內，扣
    除相當於房租支出所佔比例約24.36％，俾免重複計列費用，
    而符公平之旨，則依此計算之結果，聲請人每月之必要生活
    費在不含居住費用之情形下，即應為11,890元【計算式：15
    ,719－（15,719×24.36%）＝11,890】。
  ㈣至扶養部分，聲請人主張扶養2名未成年子女，每月扶養費各
    4,000元、9,000元。經查，聲請人與前配偶李錦蓉育有之長
    女呂○誼係94年4月生、長子呂○哲係95年3月生，2名子女於1
    06年及107年度申報所得均為0元、名下均無財產、均無領取
    社會局補助等情，此有戶籍謄本、學生證、臺南市政府社會
    局函、高雄市政府社會局社會福利資訊料查詢表、稅務電子
    閘門財產所得調件明細表在卷可憑（見調解卷第11至12頁、
    本案卷第27至29頁、第78至79頁、第83至86頁）；聲請人陳
    稱長子與其同住並單獨扶養，長女則與前配偶同住臺南，扶
    養費依臺灣臺南地方法院108年度家親聲字第76號訊問筆錄
    暨和解筆錄所載：「相對人（即本件聲請人）應給付李錦蓉
    扶養費40,000元。」及「相對人應自108年6月1日起至114年
    4月15日止，按月給付扶養費4,000元。」（參本案卷第51至
    56頁），是聲請人每月應負擔長女之扶養費即為4,000元，
    而長子扶養費數額部分，按受扶養者之必要生活費用，準用
    第1項規定計算基準數額，並依債務人依法應負擔扶養義務
    之比例認定之，消債條例第64條之2第2項亦有明定，並考量
    聲請人之長子無房屋費用支出（同聲請人），是應自其必要
    生活費用中扣除相當於房租支出所佔比例（109年度高雄市
    每人每月不含房屋支出之必要生活費11,890元），故聲請人
    每月負擔長女及長子之扶養費合計即為15,890元（計算式：
    4,000＋11,890＝15,890）為度，而聲請人主張每月支出子女
    扶養費共13,000元，低於本院計算之基準，係屬合理。
  ㈤綜上所述，以聲請人現每月收入33,014元為其償債能力基準
    ，扣除個人必要生活費11,890元及扶養費13,000元後，餘8,
    124元，而聲請人目前負債總額為7,630,794元（參調解卷第
    60頁以下，包含：台北富邦銀行、國泰世華銀行、板信銀行
    、遠東銀行、元大銀行、玉山銀行、台新銀行、日盛銀行、
    中國信託銀行、彰化銀行、第一金融資產公司、台新資產、
    滙誠第一資產公司、滙誠第二資產公司、元大資產公司、摩
    根聯邦資產公司、良京實業公司、台灣金聯資產公司、金陽
    信資產公司、新加坡商艾星國際公司、李錦蓉），扣除聲請
    人名下不動產現值159,451元，再以其每月所餘按月攤還結
    果，需約76年【計算式：（7,630,794－159,451）÷8,124÷12
    ≒76.6】始能清償完畢，應認其已不能清償債務。此外，聲
    請人無擔保或無優先權之債務總額未逾12,000,000元，且無
    消債條例第6條第3項、第8條或第46條各款所定駁回更生聲
    請之事由存在，則聲請人聲請更生為有理由，應予准許，爰
    命司法事務官進行本件更生程序。
四、依消債條例第11條第1項、第45條第1項，裁定如主文。
中　　華　　民　　國　　109 　年　　5 　　月　　6 　　日
                  民事庭　法　官  　賴寶合
以上正本係照原本作成。
本裁定不得抗告。
中　　華　　民　　國　　109 　年　　5 　　月　　6 　　日
                          書記官    胡美儀